臺灣高雄地方法院民事判決
109年度雄簡字第1256號
原      告  陳麗如  
訴訟代理人  吳禹汭  
            楊昌禧律師
被      告  許正和  

訴訟代理人  曾秀美  
上列當事人間請求修繕漏水等事件，本院於民國111年2月21日言
詞辯論終結，判決如下：
    主  文
被告應容忍原告僱工進入門牌號碼高雄市○○區○○街○○巷○○號一三
樓房屋，依附件一、二所示之工法及項目，將如附件三、四所示
漏水部分修復。
被告應給付原告新臺幣壹拾柒萬肆仟參佰陸拾參元，及自民國一
百零九年五月十六日起至清償日止，按週年利率百分之五計算之
利息。
原告其餘之訴駁回。
訴訟費用由被告負擔百分之六十三，餘由原告負擔。
本判決第二項得假執行；但被告以新臺幣壹拾柒萬肆仟參佰陸拾
參元預供擔保，得免為假執行。
    事實及理由
一、原告主張：原告、被告分別為門牌號碼高雄市○○區○○街00巷
    00號12樓（下稱12樓房屋）、13樓（下稱13樓房屋）之區分
    所有權人。緣13樓房屋如附件三所示位置之樓地板有漏水至
    12樓房屋如附件四所示位置之樓板及天花板，致該樓板及天
    花板有滲漏或變形之情形，並將使原告受有修繕費用新臺幣
    （下同）27萬7100元之損害，爰依公寓大廈管理條例第6條
    第1項第2款之規定、侵權行為之法律關係提起本訴，並聲明
    ：㈠被告應容忍原告僱工進入13樓房屋，依附件一、二所示
    之工法及項目，將如附件三、四所示漏水部分修復；㈡被告
    應給付原告27萬7100元，及自起訴狀繕本送達翌日起至清償
    日止，按週年利率百分之五計算之利息。
二、被告則以：鑑定報告（詳如後述）先稱無法確定漏水來源及
    現在是否還在漏水，又稱該漏水可歸責於被告，顯有矛盾，
    且該鑑定報告並未檢附測量工具及數據，況12樓房屋之天花
    板材質含水量高，本即容易變形，與被告無關等語，資為抗
    辯，並聲明：原告之訴駁回。
三、兩造不爭執之事實（雄簡字卷第337頁）：
    原告、被告分別為12樓房屋、13樓房屋之區分所有權人。
四、本院得心證之理由：
　㈠他住戶因維護、修繕專有部分、約定專用部分或設置管線，
    必須進入或使用其專有部分或約定專用部分時，不得拒絕；
    土地上之建築物或其他工作物所致他人權利之損害，由工作
    物之所有人負賠償責任；負損害賠償責任者，除法律另有規
    定或契約另有訂定外，應回復他方損害發生前之原狀；前項
    情形，債權人得請求支付回復原狀所必要之費用，以代回復
    原狀，公寓大廈管理條例第6條第1項第2款、民法第191條第
    1項前段、第213條第1項、第3項分別定有明文。
　㈡經查：
　⒈請求容忍原告僱工進入13樓房屋修復漏水部分：
　⑴原告主張：13樓房屋如附件三所示位置之樓地板有漏水至12
    樓房屋如附件四所示位置之樓板及天花板，致該樓板及天花
    板有滲漏或變形之情形等節，業據其提出漏水照片（雄簡字
    卷第19至25頁）為證，復經本院送交社團法人高雄市建築公
    會鑑定後，鑑定結果為：12樓房屋客廳及臥房漏水檢測部分
    ，天花板目視可直接判斷天花板因漏水而變形，且牆面因漏
    水有滲漏之痕跡，拆除現有暗架天花板，開口大小為人可進
    入天花板檢測作業範圍，以有線型針孔攝影機進入天花板，
    拍攝樓板裂痕漏水位置，漏水痕跡共計3處位置（如附件三
    、四所示），原告所有12樓房屋之室內漏水情況，可歸責於
    被告所有13樓房屋之維護、管理疏漏所致，並應依附件一、
    二所示之工法及項目修復漏水等內容，此有該會110年5月19
    日鑑定案號第00000000號鑑定報告（雄簡字卷第123至125頁
    ）附卷可稽，足見12樓房屋確有漏水之情形，且為13樓房屋
    之維護、管理疏漏所致，揆諸前揭法律規定，原告請求被告
    容忍其僱工進入13樓房屋修復漏水，自屬有據。
　⑵又該鑑定報告固記載：「但因僅有樓板裂痕及漏水後乾燥痕
    跡，無法確定漏水來源或證明現在是否還在出漏水」等內容
    （雄簡字卷第123頁），然觀諸該鑑定報告所載：「目前未
    發現直接漏水之情形無法推斷漏水原因，而推斷修復方式未
    發現原因前，先不提列13樓漏水修復方式，只估算提列12樓
    修復部分」等內容（雄簡字卷第125頁），可知該會係認12
    樓房屋確有漏水之情形，且為13樓房屋之維護、管理疏漏所
    致，僅因未能順利於雨後會勘（雄簡字卷第123至125頁），
    無法直接觀察漏水狀態，並指明13樓房屋發生漏水之精確位
    置及修復方式而已。佐以該會經本院再為函詢後，覆以：「
    13樓房屋之樓地板漏水……因樓板裂縫有漏水痕跡」等內容（
    該會110年11月24日110高建師鑑字第814號函即雄簡字卷第3
    29頁參照），顯見13樓房屋發生漏水之精確位置及修復方式
    固待確認，然13樓房屋如附件三所示位置之樓地板有漏水至
    12樓房屋如附件四所示位置之樓板及天花板，致該樓板及天
    花板有滲漏或變形之情形，則無疑義。從而，被告抗辯：該
    鑑定報告先稱無法確定漏水來源及現在是否還在漏水，又稱
    該漏水可歸責於被告，顯有矛盾云云，即非足採。再該鑑定
    報告既已明確記載其以有線型針孔攝影機進入天花板拍攝之
    鑑定方法（雄簡字卷第121至123頁），並有過程照片（雄簡
    字卷第157至159頁）在卷足憑，則被告空言抗辯：該鑑定報
    告並未檢附測量工具及數據云云，自難遽信。另該鑑定報告
    既已明確記載目視可直接判斷天花板因漏水而變形，並有天
    花板照片（雄簡字卷第145至147頁）存卷可查，則被告空言
    指陳：12樓房屋之天花板材質含水量高，本即容易變形，與
    被告無關云云，亦屬速斷。
　⒉請求損害賠償部分：　
　　13樓房屋如附件三所示位置之樓地板有漏水至12樓房屋如附
    件四所示位置之樓板及天花板，致該樓板及天花板有滲漏或
    變形之情形，且該漏水為13樓房屋之維護、管理疏漏所致，
    並應依附件一、二所示之工法及項目修復漏水等節，已如前
    述，揆諸前揭法律規定，原告自得請求被告支付回復原狀所
    必要之費用，即附件二發包工程合計金額欄所示之17萬4363
    元；原告逾此部分之請求，既不能舉證以實其說，自非足採
    。至原告固聲請本院再就13樓房屋所需之修復漏水費用再為
    鑑定云云，然社團法人高雄市建築公會曾於110年6月1日待
    得（當時距離送鑑日期已近1年）連日豪雨之會勘條件後聯
    絡原告，然因原告無法配合而未前往會勘等節，有該鑑定報
    告（雄簡字卷第123至125頁）附卷可稽，則原告再就同一事
    項聲請鑑定，自難准許，併此敘明。
五、綜上所述，原告依公寓大廈管理條例第6條第1項第2款之規
    定、侵權行為之法律關係，請求㈠被告容忍原告僱工進入13
    樓房屋，依附件一、二所示之工法及項目，將如附件三、四
    所示漏水部分修復；㈡被告給付17萬4363元，及自起訴狀繕
    本送達翌日即109年5月16日起至清償日止，按週年利率百分
    之五計算之利息（民法第229 條第2 項、第233 條第1 項前
    段、第203 條參照），為有理由，應予准許；其逾此範圍之
    請求，則無理由，應予駁回。
六、本判決主文第2項係依簡易程序所為被告敗訴之判決，爰依
    民事訴訟法第389 條第1 項第3 款之規定，職權宣告假執行
    ；並依同法第392 條第2 項之規定，職權宣告被告預供擔保
    得免為假執行，以期衡平。
七、訴訟費用負擔之依據：民事訴訟法第79條。　　
中　　華　　民　　國　　111 　年　　3 　　月　　8 　　日
                  高雄簡易庭法  官 王耀霆
以上正本係照原本作成。
如對本判決上訴，須於判決送達後20日內向本院提出上訴狀。如
委任律師提起上訴者，應一併繳納上訴審裁判費。
中　　華　　民　　國　　111 　年　　3 　　月　　8 　　日
                             書記官 陳莉庭
附件一（出處：雄簡字卷第125頁）
⒈13樓修繕部分，將13樓地板，對應於12樓漏水範圍裝修材拆除
  後，以防水材料施作試水3日，確定無漏水後，再行施作地坪
  裝修材料。
⒉拆除現有12樓天花板後，以環氧樹酯將裂縫填補，再修復天花
  板。
附件二（出處：雄簡字卷第187頁）
附件三（出處：雄簡字卷第183頁）
附件四（出處：雄簡字卷第179頁）